【裁判字號】    97,建,19
【裁判日期】    971226
【裁判案由】    給付工程款
【裁判全文】
臺灣臺南地方法院民事判決                97年度建字第19號
原      告  晨陽裝設有限公司
法定代理人  戊○○
訴訟代理人  己○○
            甲○○
被      告  鈺霖建設股份有限公司
法定代理人  乙○○
訴訟代理人  張文嘉律師
上列當事人間請求給付工程款事件，本院於民國97年12月8日言
詞辯論終結，判決如下：
    主  文
被告應給付原告新台幣伍拾陸萬參仟伍佰陸拾參元，及自民國九
十七年四月六日起至清償日止，按週年利率百分之五計算之利息
。
訴訟費用新台幣捌仟玖佰肆拾捌元，由被告負擔。
本判決於原告以新台幣貳拾萬元為被告供擔保後，得假執行。
    事實及理由
一、按訴狀送達後，原告不得將原訴變更或追加他訴，但擴張或
    減縮應受判決事項之聲明者，不在此限，民事訴訟法第255
    條第1項第3款定有明文。本件原告支付命令聲請狀原請求被
    告應給付新台幣（下同）761,194元，及自支付命令送達翌
    日起計算之法定利息，經被告異議視為起訴後，原告減縮聲
    明為被告應給付563,563元，及自支付命令送達翌日起計算
    法定利息（97年8月25日筆錄、97年7月10日民事陳報狀），
    經核原告所為聲明之減縮與上開規定相符，應予准許，合先
    敘明。
二、原告起訴主張：
  (一)被告於民國96年9月7日委託原告，為其設計並施作「永康御
    鄰」之房屋室內裝潢工程，工程款計78萬元，約定由原告以
    自有材料加工施作，而由被告給付對價予原告，並依此簽訂
    工程合約書。原告於訂約後，即依約陸續施作完成合約書所
    載及被告指定之追加工程，並由被告依工程進度簽具工程驗
    收單，且於客戶服務滿意評價給予正面評價。嗣經原告施工
    完竣並經被告驗收無誤，被告簽發並交付其負責人乙○○為
    發票人、票面金額合計為761,194元之支票兩紙予原告，以
    給付承攬報酬，原告屆期為付款提示，惟因存款不足而遭退
    票，原告履經催討，被告仍置之不理，原告遂搬走飾品、窗
    簾及家具等物，至於已固定之物品，原告則未拆除。
  (二)兩造合約報價金額為788,183元，經議價後為78萬元（約98.
    96%），於被告於96年10月15日退購飾品一式49,481元（5萬
    元×0.9896），故最終承攬金額為761,194元。惟因原告嗣
    後撤回部分現場物品，經結算後，取回之物品可折抵金額
    196,731元（未稅），經扣抵後被告尚須支付563,563元，爰
    依兩造工程契約請求被告如數給付。
  (三)被告雖以原告將東西搬走即表示解除契約，縱未解除契約東
    西留在現場亦無實益，故不得請求工程款以玆抗辯。惟查，
    原告並未同意將東西搬回來即為解除契約，原告經證人丁○○介紹而承接此案，原告搬東西前經證人丁○○、屋主本人
    丙○○特助同意，原告未表示要解除契約，亦未表示把動產
    移走後就不會再請款。且現場施作的都是完成品，不因搬走
    其他可移動之物品而減損價值。故被告抗辯不足採。
  (四)聲明：
  1.被告應給付原告563,563元，及自支付命令送達翌日起至清
    償日止，按年息百分之5計算之利息。
  2.訴訟費用由被告負擔。
  3.願供擔保，請准宣告假執行。
三、被告抗辯：
  (一)原告於施作裝潢後，因未領到工程款，而於97年3月底將樣
    品屋內之床、沙發、冰箱、燈飾、冷氣機、盆栽等一切可移
    動物品全部搬走，至於不能移動而與房屋已合為一體之裝潢
    則全部拆除。
  (二)原告前來搬移傢俱及破壞裝潢時，向在場被告人員丁○○表
    示其因未領到工程款而要將物品取走及拆除，並表示回去後
    會將工程款支票寄還被告，丁○○始同意原告拆除，故原告
    已免除被告之債務並已解除合約，原告實不能再向被告請求
    工程款。
  (三)樣品屋為被告所有，原告於裝潢完工後未領到工程款，依法
    僅能向被告請求給付工程款，而不能拆除裝潢及將傢俱搬走
    ，故原告搬走傢俱及拆除裝潢之行為實已損害被告之權利，
    對被告應負損害賠償責任。兩相抵銷後，原告仍不能向被告
    請求工程款。且目前殘留於屋內之裝潢均為已釘牢在牆壁或
    地板之物體，如拆除必會損壞牆壁或地板，原告因而未拆除
    ，但該物體留在屋內並無實益，被告並不能因有該物體存在
    而提高房屋售價，故被告實未獲取利益。
  (四)聲明：
  1.原告之訴駁回。
  2.訴訟費用由原告負擔。
四、兩造不爭執之事實在於：
  (一)兩造於96年9月7日就永康御品裝潢工程簽定工程合約書，完
    工後兩造議定工程款為761,194元，被告法定代理人乙○○
    遂簽發票面金額合計為761,194元之支票2紙以給付工程款，
    惟以存款不足及拒絕往來戶而遭退票。（卷22-25頁工程合
    約書、37-39頁支票影本及退票理由單）
  (二)原告完工後，曾搬走系爭房屋內動產，其搬回之物品明細如
    卷56－58頁所示。
五、本件兩造所爭執者，在於：原告將樣品屋內可移動物品搬離
    現場，是否已免除債務或與原告解除合約？被告有無債權可
    向原告主張抵銷？
  (一)按民事訴訟法第277條規定：當事人主張有利於己之事實者
    ，就其事實有舉證之責任。被告抗辯原告將樣品屋內之物品
    搬離，表示已解除合約或同意免除被告其餘之債務，並聲請
    訊問證人丁○○為證（卷76頁筆錄）。經查：
    (1)證人丁○○到院證稱：「我是風采森林廣告有限公司負責
      人，我承接被告公司建案銷售，地點在王行路。．．．我
      只知道兩造之間的款項不清楚，原告跟我借鑰匙去搬裝潢
      ，因為該間樣品屋已經過戶給建設公司員工，我們都稱呼
      他財哥，好像叫做陳什麼廷，不太確定姓名。我打電話給
      財哥，問他東西是否可以讓他們搬，財哥說好，可以讓他
      們搬，原告就搬得一乾二淨，除了之前有釘在房屋沒有辦
      法拆除的沒有搬走，其他的都搬走了，搬完後，鑰匙原告
      有交還給我，原告搬的時候也有拍照，我就把門鎖起來，
      把鑰匙還給被告公司。．．．（被告訴訟代理人問：原告
      搬空時，有無表示要把票退還給被告？當時被告公司有無
      何人到場？）因為當時去搬的是原告公司的一位先生，沒
      有跟我講到付款問題，都沒有說款項要如何付或是不用再
      付款，都沒有提到。當時只有一位先生跟我借鑰匙搬東西
      ，我看完沒有問題，就把門鎖起來離開了。當時被告公司
      沒有人到場，但原告方面的那位先生有直接跟財哥聯絡，
      要我聽電話，我問財哥，他說可以，我才開門。他們二人
      之前應該已經講好要搬東西，之前講的內容我不知道，是
      那位先生要我開門，我不敢開，他才打電話給財哥，我確
      認之後才開門，有關於貨款如何給付，我沒有聽到，並不
      知情。」（卷106－107頁筆錄）。另證人丙○○即該樣品
      屋所有權人證稱：「原告訴訟代理人王（重元）先生打電
      話給我，說公司請不到貨款，他有壓力，看可否搬一些硬
      體的東西，我想說只要不要破壞就好，就讓他們搬，讓他
      們可以交差，所以我告訴他東西可以搬，但是硬體不要破
      壞，例如沙發、床等都可以搬走。貨款部分如何計算，我
      沒有跟原告講，但是丁○○小姐有打電話給我，問我為什
      麼要讓原告搬，我說這樣他們的帳必較好處理，但是後來
      的貨款有無跟公司結算，我不清楚，我也沒有跟原告說搬
      了以後就不可以來要錢，因為我想他們會自己處理。．
      ．
      ．（被告訴訟代理人問：原告搬東西時，證人有無告訴原
      告要將之前被告公司交付之支票退還給被告公司？）搬的
      時候，我心裡是想說讓原告好交代，丁○○後來問我帳款
      怎麼辦，我就說原告會跟被告公司處理，我都沒有跟原告
      說票跟貨款要如何處理的事情。」（卷118－119頁筆錄）
      。
     (2)是據證人丁○○、丙○○上開證述內容大致相符，其二
       人之證詞應屬可信，而可認原告公司員工在搬物品時，
       係經過房屋所有人丙○○之許可，而丙○○同意時，並
       未向原告表示應拋棄其他工程款債權或應解除合約，則
       被告抗辯系爭合約經合意解除，或原告已放棄其餘債權
       云云，自不可採。
  (二)被告另抗辯原告拆除裝潢，造成損害，應負賠償責任而主張
    抵銷等語，惟為原告否認。經查，原告提出物品搬離後樣品
    屋之現場照片（卷63－67頁），經核除廚房之流理台門片遺
    失外，其他與被告自行提出之現場照片大致相符（卷83－96
    頁），已定著於現場之木做工程，原告並無加以破壞。又證
    人丁○○證述：「原告應該沒有破壞的狀況，不能拆除的就
    沒有拿，原告搬完後，我有進去看一遍，現在現狀應該如卷
    88頁下方照片。（問：﹙提示卷88頁以下﹚照片是最近才拍
    攝的，與原告搬空當時之狀況是否相同？）我看的狀況認為
    應該是相同，我沒有注意到廚房，因為廚具是建設公司的，
    我記得當時廚具應該是完整的，門片沒有掉。卷94-95頁衣
    櫥內本來有布幔、紗、拉籃，本來就沒有門片，後來這些東
    西都拿掉了。」（卷107頁筆錄參照），比對原告提出搬離
    後之廚房流理台照片（卷64頁），其門片為完整未缺，可認
    證人丁○○所述自屬可採，是認原告並未破壞樣品屋現場，
    則被告抗辯原告拆除裝潢造成損害云云，並未提出具體證據
    以資證明，其抗辯自不可取。被告另辯稱該裝潢留在屋內並
    無實益云云，然按兩造訂有工程合約書，被告本應依合約付
    款，被告主觀上認知有無實益，並非得以拒絕付款之法律上
    事由，其抗辯並不可採。
六、綜上所述，被告未能舉證證明原告有免除被告債務或合意解
    除系爭工程合約之意思表示，亦未證明原告搬離物品，造成
    被告之何種損害，從而，原告依工程合約，請求被告給付56
    3,563元，及自支付命令送達翌日即97年5月6日起至清償日
    止，按年息百分之五計算之利息，自屬有據，應予准許。
七、本判決事證已明確，兩造其餘爭點與相關攻擊防禦所為之主
    張、舉證，核與本件判決結果無影響，無庸另行贅述，附此
    說明。
八、本件訴訟費用確定為8,948元（第一審裁判費8,370元及證人
    旅費578元），應由敗訴之被告負擔。又原告聲明願供擔保
    為假執行，爰酌定相當金額准許之。
九、結論：本件原告之訴為有理由，依民事訴訟法第78條、第87
    條第1項、第390條第2項，判決如主文。
中    華    民    國    97    年    12    月    26    日
                  民事第三庭    法    官  蔡孟珊
以上正本證明與原本無異。
如對本判決上訴，須於判決送達後20日內向本院提出上訴狀，並
依民事訴訟法第77條之16繳交上訴費用。
中    華    民    國    97    年    12    月    26    日
                                書 記 官  吳幸芳


司法院資訊處製作；財團法人民間司法改革基金會備份。
